【裁判字號】    96,交訴,123
【裁判日期】    970305
【裁判案由】    公共危險等
【裁判全文】
臺灣臺北地方法院刑事判決             96年度交訴字第123號
公  訴  人  臺灣臺北地方法院檢察署檢察官
被      告  丙○○
上列被告因公共危險等案件，經檢察官提起公訴（九十六年度偵
字第一四八八０號），本院判決如下：
    主  文
丙○○從事業務之人，因業務上之過失傷害人，處拘役伍拾玖日
，如易科罰金，以新臺幣壹仟元折算壹日。又駕駛動力交通工具
肇事，致人受傷而逃逸，處有期徒刑陸月，如易科罰金，以新臺
幣壹仟元折算壹日。
    事  實
一、丙○○係計程車司機，平日以駕駛計程車載送乘客為業，為
    從事業務之人，其於民國九十六年六月二十五日凌晨一時五
    分許，駕駛車號257-LY號營業小客車（下稱系爭車輛），沿
    臺北市大安區○○○路外側車道由南往北方向行駛，行經臺
    北市○○○路與愛國東路口欲左轉愛國東路時，本應注意汽
    車行駛時，駕駛人應注意車前狀況及兩車併行之間隔，並隨
    時採取必要之安全措施，且汽車行駛至交岔路口左轉彎時，
    應距交岔路口三十公尺前顯示方向燈或手勢，換入內側車道
    或左轉車道，行至交岔路口中心處左轉。而依當時天候為晴
    天，夜間有照明光線，路面為柏油路面、乾燥、無缺陷及障
    礙物，視距良好，並無不能注意之情事，竟疏未注意距交岔
    路口三十公尺前即顯示方向燈或手勢，並預先換入內側車道
    ，行至交岔路口中心左轉，亦未注意車前狀況與併行鄰車保
    持安全距離，隨時採取必要之安全措施，逕由外側車道左轉
    愛國東路行駛，致當時騎乘車號DZC- 231號輕型機車，與丙○○同向直行於金山南路中線車道之甲○○閃避不及，機車
    右前車頭與系爭車輛左前車頭及左後照鏡擦撞而向右跌倒在
    地，並因而受有右手肘擦傷、右外踝部擦傷、右肩部挫傷等
    傷害。詎丙○○明知其駕駛系爭車輛發生車禍肇事，致使甲○○受有傷害，竟未下車查看予以救助或報警處理採取必要
    救護措施，即逕自駕駛系爭車輛沿金山南路南往北方向逃逸
    ，適有同向行駛於外側車道之機車騎士丁○○目睹肇事經過
    ，將系爭車輛車牌號碼抄錄後交予甲○○，經甲○○報警處
    理，始查知上情。
二、案經甲○○訴由臺北市政府警察局大安分局報告臺灣臺北地
    方法院檢察署檢察官偵查起訴。
    理  由
一、訊據被告固坦承曾於上開時地駕駛系爭車輛行經肇事地點，
    並於其後遭丁○○攔下告知其撞傷人之事，惟矢口否認有何
    業務過失傷害及肇事逃逸之犯行，並辯稱：伊當時係沿金山
    南路南向北方向行駛於中線車道，左右及前方均無車輛，伊
    車行至金山南路與愛國東路口減速時，因見有燈光自其左後
    側接近，伊即依本能將系爭車輛朝右移，後仍按照正常速度
    往金山南路行駛，並未左轉愛國東路，是伊並未撞及甲○○
    所騎乘之機車，亦未肇事逃逸云云。然查：
  (一)被告於上開時、地，因未打方向燈自金山南路外側車道左轉
    愛國東路行駛時，過失擦撞同向行駛於中線車道甲○○之機
    車等情，業據證人即告訴人甲○○迭於警詢、偵查及本院訊
    問時證述明確，核與當場目擊肇事經過之證人乙○○於警詢
    時證稱：「約在上述發生時間，我行走在愛國東路西向東北
    側人行道上，至愛國東路、金山南路口時，見乙部機車由金
    山南路二段由南向北直行與沿同機車同向正左轉中計程車（
    257-LY、營小客、黃色）發生碰撞而肇事，肇事後該計程車
    未停止即往西離去。」等語，及另一目擊證人丁○○於本院
    所證：「我騎在金山南路的外側車道，我是從和平東路轉到
    金山南路往信義路方向行駛，到了愛國東路口我看到壹台計
    程車在外側車道開，開到我前面那台機車的時候，計程車駕
    駛座後照鏡的地方往前面那台機車撞上去，機車倒地，計程
    車有停下來，但是又突然往前面開，我就騎機車去追，我超
    到計程車前面停下來，計程車司機把車窗搖下來，我跟計程
    車司機說你撞到人，司機說沒有撞到人，我一直問司機要不
    要回去，司機不說話，我把車牌號碼記下來，我就回到被撞
    的人那邊，跟他說車牌號碼給你，是否要報警你自己決定，
    之後我就留下我的電話號碼，因為被撞的人好像有點被嚇到
    ，然後我就走了。」等語大致相符，並有道路交通事故現場
    圖、道路事故補充資料表、交通事故談話紀錄表、道路交通
    事故調查報告表(一)、(二)、聯合醫院和平院區診斷證明書、車
    籍查詢-基本資料詳細畫面各一紙及現場及機車車損照片共
    四張附卷可資佐證。
  (二)被告雖以前揭情詞置辯，惟本件車禍發生之經過，業據證人
    甲○○、丁○○、乙○○證述明確，前已明敘，而被告與證
    人甲○○、丁○○等三人間，於本件車禍事故發生前均不相
    識等情，亦據證人甲○○、丁○○於本院結證屬實，則其二
    人當無一同構陷被告之可能。且被告於本院訊問時曾供稱：
    「我只知道有壹個小姐拍我的車窗說我撞到他，我那時停下
    來跟他對話說我並沒有撞到人，我說是他來撞我，我就往旁
    邊移開，……。」等語，亦證案發當時其所駕駛之系爭車輛
    確有與證人甲○○之機車發生碰撞之事故甚明。至被告事後
    改稱，其所供「是他來撞我」等語，係指其見同向左後方有
    來車，故偏左閃躲後，再依正常速度直行金山南路，其確信
    並未撞到人云云，然其所辯除已前後矛盾外，依道路交通安
    全規則第九十四條第三項之規定，汽車於行駛時，駕駛人僅
    負注意車前狀況及兩車併行之間隔，並隨時採取必要之安全
    措施之義務，其焉有需注意車後狀況隨時閃躲後方來車之義
    務及可能，是其辯稱於案發當時未與證人甲○○之機車擦撞
    云云，顯屬畏罪卸責之詞，不足採信，被告於上開時、地曾
    與證人甲○○之機車發生擦撞等情，應堪認定。
  (三)另被告雖矢口否認有何肇事逃逸之犯行，並辯稱：其不知告
    訴人有倒地，且當時為半夜，其怕遇到假車禍云云。然被告
    於車禍發生後，曾短暫停車於車禍現場，始駕車往金山南路
    南往北方向行駛一節，業據證人丁○○於本院證述綦詳，而
    系爭車輛之左後照鏡則因車禍而斷裂一情，亦迭據證人丁○○於偵查及本院訊問時證述明確，以被告系爭車輛於車禍撞
    擊後左後照鏡斷裂之情形觀之，案發當時兩車撞擊力道必甚
    強烈，且以被告曾短暫停留於案發地點以觀，衡理被告當無
    不知或可得而知發生車禍及告訴人受傷倒地之理，是被告辯
    稱不知告訴人有倒地云云，亦屬飾卸之詞，顯不足採，其於
    車禍發生後有肇事逃逸之事實，亦堪認定。
  (四)按汽車行駛時，駕駛人應注意車前狀況及兩車併行之間隔，
    並隨時採取必要之安全措施；汽車行駛至交岔路口左轉彎時
    ，應距交岔路口三十公尺前顯示方向燈或手勢，換入內側車
    道或左轉車道，行至交岔路口中心處左轉，道路交通安全規
    則第九十四條第三項、第一百零二條第一項第五款分別定有
    明文。本件被告丙○○合法考領有營業小客車之駕駛執照，
    有系爭車輛車籍資料在卷可參，其自應知悉並遵守上開交通
    法規之規定，而依據卷附道路交通事故調查報告表所載，當
    時天候為晴天，夜間有照明光線，路面為柏油路面、乾燥、
    無缺陷及障礙物，視距良好，並無不能注意之情事，竟疏未
    注意在距交岔路口三十公尺前即顯示方向燈或手勢，並預先
    換入內側車道，行至交岔路口中心左轉，亦未注意車前狀況
    與併行鄰車保持安全距離，隨時採取必要之安全措施，逕由
    外側車道左轉愛國東路行駛，以致肇事，對本件車禍之發生
    自有過失，且被告之過失行為與告訴人甲○○所受傷害間復
    有相當因果關係，自應負過失責任。是本件事證明確，被告
    犯行均堪以認定，應予依法論科。
二、被告丙○○擔任計程車司機之工作，以駕駛營小客車載客為
    業，為從事駕駛業務之人。核其所為係犯刑法第二百八十四
    條第二項前段業務過失傷害罪及同法第一百八十五條之四之
    肇事逃逸罪。又被告所犯上開二罪間，犯意各別，犯行互殊
    ，應予分論併罰。爰審酌被告前無刑事犯罪紀錄，有卷附高
    等法院被告前案紀錄表一紙可按，其以駕駛營小客車載客為
    業，原應更遵守交通法規以維護用路人之安全，卻違規左轉
    致告訴人成傷，並於肇事後未下車救助傷者後逕行逃逸，惡
    性不可謂之輕，且犯後飾詞否認犯行，至今尚未賠償告訴人
    損失，態度不佳，惟告訴人所受傷害尚屬輕微等一切情狀，
    分別量處如主文所示之刑，並各諭知易科罰金之折算標準。
據上論斷，應依刑事訴訟法第二百九十九條第一項前段，刑法第
二百八十四條第二項前段、第一百八十五條之四、第四十一條第
一項前段、第五十一條第十款前段，刑法施行法第一條之一，判
決如主文。
本案經檢察官葉雅婷到庭執行職務。
中    華     民     國    97    年    3    月    5    日
            臺灣臺北地方法院刑事第二庭
                                    審判長法  官  劉煌基
                                          法  官  賴淑美
                                          法  官  劉秀君
上正本證明與原本無異。
如不服本判決，應於判決送達後10日內向本院提出上訴狀（應抄
附繕本）。告訴人或被害人如對於本判決不服者，應具備理由請
求檢察官上訴，其上訴期間之計算係以檢察官收受判決正本之日
期為準。
                                          書記官  吳俊龍
中    華    民    國    97    年    3     月    5     日


司法院資訊處製作；財團法人民間司法改革基金會備份。
